【裁判字號】    95,訴,2281
【裁判日期】    951214
【裁判案由】    違反槍砲彈藥刀械管制條例
【裁判全文】
臺灣桃園地方法院刑事判決              95年度訴字第2281號
公  訴  人  臺灣桃園地方法院檢察署檢察官
被      告  甲○○
指定辯護人  本院公設辯護人乙○○
            本院公設辯護人楊晴翔
上列被告因違反槍砲彈藥刀械管制條例案件，經檢察官提起公訴
（95年度偵字第18056 號），本院判決如下：
    主  文
甲○○未經許可，持有可發射子彈具有殺傷力之改造手槍，處有
期徒刑參年陸月，併科罰金新臺幣伍萬元，罰金如易服勞役，以
新臺幣壹仟元折算壹日，扣案如附表壹所示之物沒收；又未經許
可，製造子彈，處有期徒刑壹年貳月，併科罰金新臺幣參萬元，
罰金如易服勞役，以新臺幣壹仟元折算壹日，扣案如附表貳、附
表參所示之物沒收。應執行有期徒刑肆年肆月，併科罰金新臺幣
陸萬元，罰金如易服勞役，以新臺幣壹仟元折算壹日，扣案如附
表壹、附表貳、附表參所示之物均沒收。
被訴未經許可，製造可發射子彈具有殺傷力之改造手槍部分無罪
。
    事  實
一、甲○○明知可發射子彈具有殺傷力之改造手槍，屬槍砲彈藥
    刀械管制條例管制之物品，非經主管機關許可，不得無故持
    有，竟於民國94年12月底某日，在桃園縣中壢市某處，以新
    臺幣70,000元之代價，向某真實姓名、年籍不詳綽號「耗子
    」之成年男子，購入可發射子彈具殺傷力之改造手槍1 枝（
    槍枝管制編號：0000000000號，如附表1 所示），放置在其
    位在桃園縣桃園市○○路○ 段1020號住處，未經許可持有該
    具殺傷力之改造槍枝。又明知具有殺傷力之子彈，同屬槍砲
    彈藥刀械管制條例管制之物品，非經許可，不得製造、持有
    ，竟另基於未經許可製造具有殺傷力子彈之犯意，於95年6
    月初某日，在同上址住處，依自行研究之技術，將購自不詳
    玩具模型店之玩具子彈，以其所有如附表3 編號5 至10所示
    之工具（功用詳如附表3 所示），將上開玩具子彈鑽孔、琢
    磨後，填入購自上開玩具模型店及不詳五金行，如附表3 編
    號1 至4 所示之火藥、底火，1 次製造具殺傷力之子彈成品
    6 顆（起訴書誤載為「數顆」）。嗣甲○○先於95年8 月28
    日晚間7 時20分許，在桃園縣桃園市○○○街95號電梯口處
    ，為警查獲持有如附表1 、附表2 、附表3 編號1 及5 、附
    表4 、附表5 編號1 至3 所示之物，再於同日晚間7 時40分
    許，由甲○○帶同警方前往上址住處，扣得其餘附表所示之
    物。
二、案經桃園縣政府警察局桃園分局報告臺灣桃園地方法院檢察
    署檢察官偵查起訴。
    理  由
一、上開犯罪事實，迭經被告甲○○於警詢、檢察官訊問及本院
    審理時坦承不諱（見偵查卷第10至12、49、50頁；本院卷第
    11至14、31、59頁），並有現場及扣案物品照片25張在卷可
    稽（見偵查卷33、34、37至41頁），暨扣案如附表1 、附表
    2 所示具有殺傷力之槍、彈及如附表3 所示被告所有用以改
    造子彈之材料及工具可供佐憑，而如附表1 、附表2 所示之
    槍、彈經送請鑑定結果，送鑑手槍1 枝（槍枝管制編號：00
    00000000號），認係由仿FN廠半自動手槍製造之槍枝，換裝
    土造金屬槍管而成之改造手槍，機械性能良好，可擊發適用
    子彈，認具殺傷力；送鑑子彈（成品）6 顆，認均係土造子
    彈（具直徑約7.95mm之金屬彈頭），經採樣2 顆試射，均可
    擊發，認均具殺傷力，亦有內政部警政署刑事警察局95年9
    月22日刑鑑字第0950133499號槍彈鑑定書1 份附卷可參（見
    偵查卷第63至67頁），足認被告之自白與事實相符。本案事
    證明確，應依法論科。
二、核被告甲○○所為，係犯槍砲彈藥刀械管制條例第8 條第4
    項之未經許可持有可發射子彈具有殺傷力之改造手槍罪、同
    條例第12條第1 項之未經許可製造具殺傷力之子彈罪。被告
    未經許可製造具殺傷力之子彈後，進而持有所製造子彈之行
    為，其持有低度行為，為製造之高度行為所吸收，不另論罪
    。被告所犯未經許可持有可發射子彈具有殺傷力之改造槍枝
    罪，與未經許可製造具殺傷力之子彈罪間，犯意各別，罪名
    不同，應予分論併罰。檢察官起訴時，就被告製造子彈之數
    量雖未明確記載（僅記載「數顆」），惟因「槍砲彈藥刀械
    管制條例所稱彈藥，依該條例第4 條第1 項第2 款規定，係
    指同條項第1 款各式槍砲所使用之砲彈、子彈及其他具有殺
    傷力或破壞性之各類炸彈、爆裂物而言。故就其立法意旨言
    ，若『子彈』未具殺傷力或破壞性者，即不屬該條例所列管
    之子彈甚明。」（最高法院92年度臺上字第3715號判決要旨
    參照）、「上訴人改造之子彈，業經內政部警政署刑事警察
    局鑑定結果，認定不具殺傷力，有該局鑑驗通知書在卷可稽
    。原判決仍論處上訴人同條例第11條第4 項、第1 項之製造
    彈藥未遂罪刑，其適用法則顯有不當。」（最高法院84年度
    臺上字第1937號判決要旨參照），則起訴書中提及經被告自
    行試射之子彈，無積極證據證明具有殺傷力，罪既有疑，即
    應為有利被告之認定，與扣案如附表4 所示之子彈，應同認
    不具殺傷力，是本案被告製造屬槍砲彈藥刀械管制條例列管
    之子彈，即為6 顆無誤，併予敘明。爰審酌被告非法持有槍
    枝並製造子彈，對社會治安之潛在危害非輕，惟事後坦承犯
    行，態度良好，暨其犯罪之動機、目的、智識程度、素行等
    一切情狀，量處如主文所示之刑。又被告為上開製造子彈之
    犯行時，刑法第42條第2 項前段原規定：「易服勞役以（銀
    元）1 元以上3 元以下，折算1 日。」，依行為時罰金罰鍰
    提高標準條例第2 條前段規定（現已廢止），就其原定數額
    提高為100 倍折算1 日後，被告行為時易服勞役折算標準，
    應以銀元300 元折算1 日，即新臺幣900 元折算1 日。惟95
    年7 月1 日修正公布施行之刑法第42條第3 項前段規定：「
    易服勞役以新臺幣1,000 元、2,000 元或3,000 元折算1 日
    。」，比較新舊法，修正後之易服勞役折算標準較有利於被
    告，自應依刑法第2 條第1 項規定，適用最有利於行為人之
    法律，即依修正後刑法第42條第3 項前段之規定，諭知易服
    勞役之折算標準。至被告未經許可持有改造手槍部分之犯行
    ，因被告持有之繼續，為行為之繼續（最高法院93年度臺上
    字第2253號判決要旨參照），而其為警查獲時，已在上開法
    令修正後，是應逕依現行刑法第42條第3 項前段之規定，諭
    知易服勞役之折算標準。扣案如附表1 所示之可發射子彈具
    有殺傷力之改造手槍1 枝及如附表2 所示鑑定後尚存之具有
    殺傷力之子彈4 顆，均屬違禁物，應依刑法第38條第1 項第
    1 款規定宣告沒收；如附表3 所示之物，為被告所有，供製
    造子彈犯罪所用或所預備之物，業據被告供明在卷，亦應依
    刑法第38條第1 項第2 款之規定，諭知沒收；至2 顆於鑑驗
    時經試射擊發之子彈，已失其違禁物性質，而其他扣案物品
    ，則無積極證據證明與被告本案犯行有直接關連，復非違禁
    物，均不併予宣告沒收。
三、公訴意旨另謂：被告於不詳時、地，將如附表1 所示改造手
    槍之土造金屬槍管，予以換裝在如附表6 所示之槍枝，加以
    改造，使之可發射子彈，成為具有殺傷力之槍枝，涉犯槍砲
    彈藥刀械管制條例第8 條第1 項之未經許可製造可發射子彈
    具有殺傷力之改造槍枝罪嫌。惟按犯罪事實應依證據認定之
    ，無證據不得認定犯罪事實；被告之自白，不得作為有罪判
    決之唯一證據，仍應調查其他必要之證據，以察其是否與事
    實相符；不能證明被告犯罪者，應諭知無罪之判決，刑事訴
    訟法第154 條第2 項、第156 條第2 項、第301 條第1 項分
    別定有明文。公訴人認被告涉犯此部分犯行，無非係以被告
    於檢察官初次訊問及本院訊問時（審理應否羈押）之自白，
    及內政部警政署刑事警察局95年9 月27日刑鑑字第09501424
    25號函表示「扣案……手槍2 支……槍管經實際拆卸換裝結
    果，可互換使用」（見偵查卷第68頁）為主要論斷依據。然
    查，被告警詢時，即已表示該槍枝並未改造完成（見偵查卷
    第11頁），於檢察官再次訊問時，亦否認其有改造槍枝之行
    為（見偵查卷第58頁），於本院審理時，更表示其所稱更換
    槍管之改造方式，乃是口誤（見本院卷第32頁），則前開自
    白是否屬實，顯非無疑。而上開槍枝經送鑑定結果，係仿FN
    廠半自動手槍製造之槍枝，槍管內具阻鐵，無法發射彈丸，
    依現狀，認不具殺傷力，有內政部警政署刑事警察局95年9
    月22日刑鑑字第0950133499號槍彈鑑定書1 份在卷可證（見
    偵查卷第63至67頁），與被告於警詢時所述互核相符，而與
    上開自白相齟齬。雖上開內政部警政署刑事警察函文，提及
    「槍管經實際拆卸換裝結果，可互換使用」，惟該函文及前
    揭槍彈鑑定書，亦稱該2 槍枝均係仿FN廠半自動手槍製造之
    槍枝，款式相同，則槍管可互換使用，合於情理，此尚不足
    據為不利被告之認定。兼之內政部警政署刑事警察局另以95
    年10月25日刑鑑字第0950157249號函覆稱：該2 槍枝「槍機
    均未發現有改造情形」（見本院卷第37頁），益徵難認被告
    涉犯未經許可製造可發射子彈具有殺傷力之改造槍枝罪嫌。
    據上，如附表6 所示之槍枝經鑑定後，既認槍管內具阻鐵，
    無殺傷力，復無其他積極證據可證明被告此部分犯行，不能
    僅因被告前後矛盾而有瑕疵之自白，遽以論罪。從而，不能
    證明被告犯罪，此部分即應為無罪之諭知。
據上論斷，應依刑事訴訟法第299 條第1 項前段、第301 條第1
項，槍砲彈藥刀械管制條例第8 條第4 項、第12條第1 項，刑法
第11條前段、第2 條第1 項、第51條第5 款、第7 款、第9 款、
第42條第3 項、第38條第1 項第1 款、第2 款，判決如主文。
本案經檢察官何治蕙到庭執行職務。
中    華    民    國    95    年    12    月    14    日
                  刑事第十庭審判長法  官  江德民
                                  法  官  林家賢
                                  法  官  許炎灶
以上正本證明與原本無異。
如不服本判決，應於判決送達後10日內向本院提出上訴狀（應附
繕本），上訴於臺灣高等法院。
                                  書記官  文巧雲
中    華    民    國    95    年    12    月    22    日
附錄本案論罪科刑法條：槍砲彈藥刀械管制條例第8 條第4 項、
第12條第1 項。
槍砲彈藥刀械管制條例第8條
未經許可，製造、販賣或運輸鋼筆槍、瓦斯槍、麻醉槍、獵槍、
空氣槍或第4 條第1 項第1 款所定其他可發射金屬或子彈具有殺
傷力之各式槍砲者，處無期徒刑或5 年以上有期徒刑，併科新臺
幣1 千萬元以下罰金。
未經許可，轉讓、出租或出借前項所列槍枝者，處5 年以上有期
徒刑，併科新臺幣1 千萬元以下罰金。
意圖供自己或他人犯罪之用，而犯前二項之罪者，處無期徒刑或
7 年以上有期徒刑，併科新臺幣 1 千萬元以下罰金。
未經許可，持有、寄藏或意圖販賣而陳列第1 項所列槍枝者，處
3 年以上10年以下有期徒刑，併科新臺幣700 萬元以下罰金。
第1 項至第3 項之未遂犯罰之。
槍砲彈藥刀械管制條例第12條
未經許可，製造、販賣或運輸子彈者，處1 年以上7 年以下有期
徒刑，併科新台幣500 萬元以下罰金。
未經許可，轉讓、出租或出借子彈者，處6 月以上5 年以下有期
徒刑，併科新台幣300 萬元以下罰金。
意圖供自己或他人犯罪之用，而犯前二項之罪者，處3 年以上10
年以下有期徒刑，併科新台幣700 萬元以下罰金。
未經許可，持有、寄藏或意圖販賣而陳列子彈者，處5 年以下有
期徒刑，併科新台幣300 萬元以下罰金。
第1 項至第3 項之未遂犯罰之。
附表1 ：
┌──┬────────┬───┬──────────┬─────────┐
│編號│ 扣 押 物 名 稱 │數  量│ 鑑   定   結   果  │備              註│
├──┼────────┼───┼──────────┼─────────┤
│ 01 │改造槍枝（槍枝管│1 枝  │係由仿FN廠半自動手槍│內政部警政署刑事警│
│    │制編號：00000000│      │製造之槍枝，換裝土造│察局95年9 月22日刑│
│    │81號）          │      │金屬槍管而成之改造手│鑑字第0950133499號│
│    │                │      │槍，機械性能良好，可│槍彈鑑定書        │
│    │                │      │擊發適用子彈，認具殺│                  │
│    │                │      │傷力。              │                  │
└──┴────────┴───┴──────────┴─────────┘
附表2 ：
┌──┬────────┬───┬──────────┬─────────┐
│編號│ 扣 押 物 名 稱 │數  量│ 鑑   定   結   果  │備              註│
├──┼────────┼───┼──────────┼─────────┤
│ 01 │土制子彈        │6 顆（│均係土造子彈，具直徑│內政部警政署刑事警│
│    │                │鑑驗後│約7.95mm金屬彈頭，採│察局95年9 月22日刑│
│    │                │剩4 顆│樣2 顆試射，均可擊發│鑑字第0950133499號│
│    │                │）    │，認具殺傷力。      │槍彈鑑定書        │
└──┴────────┴───┴──────────┴─────────┘
附表3 ：
┌──┬────────┬───┬────────────────────┐
│編號│ 扣 押 物 名 稱 │數  量│備                                   註 │
├──┼────────┼───┼────────────────────┤
│ 01 │火藥            │10.8克│被告所有，用以製造子彈（材料）          │
├──┼────────┼───┼────────────────────┤
│ 02 │圓形黃色火藥    │98顆  │被告所有，用以製造子彈（材料）          │
├──┼────────┼───┼────────────────────┤
│ 03 │星形紅色火藥    │92顆  │被告所有，用以製造子彈（材料）          │
├──┼────────┼───┼────────────────────┤
│ 04 │工業用底火      │80顆  │被告所有，用以製造子彈（材料）          │
├──┼────────┼───┼────────────────────┤
│ 05 │削尖吸管        │1 支  │被告所有，用以製造子彈（工具，裝填火藥）│
├──┼────────┼───┼────────────────────┤
│ 06 │電子磅秤        │1 臺  │被告所有，用以製造子彈（工具，秤量火藥）│
├──┼────────┼───┼────────────────────┤
│ 07 │砂輪機          │1 組  │被告所有，用以製造子彈（工具，琢磨修改）│
├──┼────────┼───┼────────────────────┤
│ 08 │游標尺          │1 支  │被告所有，用以製造子彈（工具，測量尺寸）│
├──┼────────┼───┼────────────────────┤
│ 09 │改造工具（含老虎│1 批  │被告所有，用以製造子彈（工具）          │
│    │鉗、扳手、銼刀、│      │                                        │
│    │夾子）          │      │                                        │
├──┼────────┼───┼────────────────────┤
│ 10 │鑽床            │1 臺  │被告所有，用以製造子彈（工具，鑽孔）    │
└──┴────────┴───┴────────────────────┘
附表4 ：
┌──┬────────┬───┬──────────┬─────────┐
│編號│ 扣 押 物 名 稱 │數  量│ 鑑   定   結   果  │備              註│
├──┼────────┼───┼──────────┼─────────┤
│ 01 │土制子彈（半成品│18顆（│均係土造子彈，具直徑│內政部警政署刑事警│
│    │）              │鑑驗後│約7.95mm金屬彈頭，採│察局95年9 月22日刑│
│    │                │剩12顆│樣6 顆試射，均無法擊│鑑字第0950133499號│
│    │                │）    │發，認不具殺傷力。  │槍彈鑑定書        │
└──┴────────┴───┴──────────┴─────────┘
附表5 ：
┌────────────────────────────────────┐
│查獲之與本案無關之物：                                                  │
├──┬────────┬───┬────────────────────┤
│編號│ 扣 押 物 名 稱 │數  量│備                                    註│
├──┼────────┼───┼────────────────────┤
│ 01 │針車油          │1 瓶  │與被告上開犯行無直接關連                │
├──┼────────┼───┼────────────────────┤
│ 02 │棉棒            │40支  │與被告上開犯行無直接關連                │
├──┼────────┼───┼────────────────────┤
│ 03 │黑色手提包      │1 個  │與被告上開犯行無直接關連                │
├──┼────────┼───┼────────────────────┤
│ 04 │半成品子彈      │6 顆  │與被告上開犯行無關連，乃玩具子彈        │
├──┼────────┼───┼────────────────────┤
│ 05 │槍枝撞針零件組  │1 組  │與被告上開犯行無關連，乃玩具槍零件      │
└──┴────────┴───┴────────────────────┘
附表6 ：
┌──┬────────┬───┬──────────┬─────────┐
│編號│ 扣 押 物 名 稱 │數  量│ 鑑   定   結   果  │備              註│
├──┼────────┼───┼──────────┼─────────┤
│ 01 │改造槍枝（槍枝管│1 枝  │係仿FN廠半自動手槍製│內政部警政署刑事警│
│    │制編號：00000000│      │造之槍枝，槍管內具阻│察局95年9 月22日刑│
│    │82號）          │      │鐵，無法發射彈丸，依│鑑字第0950133499號│
│    │                │      │現狀，認不具殺傷力。│槍彈鑑定書        │
└──┴────────┴───┴──────────┴─────────┘


司法院資訊處製作；財團法人民間司法改革基金會備份。
